【裁判字號】    98,訴,2151
【裁判日期】    981225
【裁判案由】    槍砲彈藥刀械管制
【裁判全文】
臺灣板橋地方法院刑事判決              98年度訴字第2151號
公  訴  人  臺灣板橋地方法院檢察署檢察官
被      告  乙○○
選任辯護人  王展星律師
被      告  甲○○
選任辯護人  王聰明律師
上列被告因違反槍砲彈藥刀械管制條例案件，經檢察官提起公訴
（九十八年度偵字第三七八五號），本院判決如下：
    主  文
乙○○未經許可，持有可發射子彈具有殺傷力之空氣槍，累犯，
處有期徒刑肆年，併科罰金新臺幣拾萬元，罰金如易服勞役，以
新臺幣壹仟元折算壹日。扣案如附表所示之物，沒收之。
甲○○未經許可，寄藏可發射子彈具有殺傷力之空氣槍，處有期
徒刑參年陸月，併科罰金新臺幣伍萬元，罰金如易服勞役，以新
臺幣壹仟元折算壹日。扣案如附表所示之物，沒收之。
    事  實
一、乙○○前因轉讓毒品案件，經臺灣高等法院以九十二年度上
    訴字第三九五號判處有期徒刑八月確定，甫於民國九十三年
    二月二十二日縮刑期滿執行完畢，詎猶不知悛悔，其明知可
    發射子彈具有殺傷力之空氣槍，為槍砲彈藥刀械管制條例所
    列管之槍枝，非經中央主管機關許可，不得非法持有，竟基
    於非法持有可發射子彈具有殺傷力之空氣槍之犯意，於九十
    六年六月間某日，在臺北市○○區○○街西門町附近，以新
    臺幣（下同）五千元代價，向一名真實姓名年籍不詳綽號「
    小黑」之成年男子，購得如附表所示之可發射子彈具有殺傷
    力之空氣槍一支（含彈匣一個，槍枝管制編號0000000000號
    ），而未經許可無故持有之。再於九十八年一月六日下午某
    時許（起訴書誤認係九十七年十二月間某日），乙○○將上
    開空氣槍一枝（含彈匣一個）攜往甲○○所經營位在臺北縣
    土城市○○路五十九號一樓之檳榔攤處，交予甲○○代為寄
    藏，而甲○○明知該枝可發射子彈具有殺傷力之空氣槍，為
    槍砲彈藥刀械管制條例所列管之槍枝，非經中央主管機關許
    可，不得非法受寄而持有，竟仍基於寄藏可發射子彈具有殺
    傷力之空氣槍之犯意，接受乙○○之委託代為保管寄藏上開
    空氣槍一枝（含彈匣一個），並將之藏放在上址檳榔攤內。
    嗣於九十八年一月二十日下午五時十分許（起訴書誤載為十
    八時四十五分許），經警持本院核發之搜索票前往上址檳榔
    攤執行搜索，在該檳榔攤擺設之電腦桌下方之紙箱內扣得上
    開空氣槍一枝（含彈匣一個），始循線查悉上情。
二、案經臺北市政府警察局文山第二分局報告臺灣板橋地方法院
    檢察署檢察官偵查起訴。
    理  由
壹、程序事項：
一、按被告以外之人，於審判外之陳述，並不排除刑事訴訟法第
    一百五十九條之一至之四中傳聞法則例外之情形，是如證人
    於警詢中之陳述，雖係審判外之陳述，然於法院審理中，如
    已賦予被告對於證人之對質詰問權，如認證人於警詢中之陳
    述，顯與渠於法院審理中居於證人地位而經公訴人、被告及
    其辯護人所為之交互詰問之陳述有所不符時，於可認證人於
    警詢中所為之陳述，顯具有較為可信之特別情況時，且為證
    明犯罪事實存否所必要者，依刑事訴訟法第一百五十九條之
    二規定，仍應認證人於警詢中所為之陳述，具有證據能力，
    而可由法院依經驗法則及論理法則來採為認定犯罪事實存否
    之依據。又按被告以外之人於偵查中向檢察官所為之陳述，
    除顯有不可信之情況者外，得為證據，刑事訴訟法第一百五
    十九條之一第二項亦定有明文。準此，本案共同被告即證人
    甲○○、證人蔡岳良、呂建中於本院審理中，本院已依被告
    乙○○、甲○○及其二人之辯護人之聲請，傳喚證人甲○○
    、蔡岳良、呂建中居於證人地位接受交互詰問，已賦予被告
    乙○○、甲○○及其二人之辯護人對質詰問權。本院認為共
    同被告即證人甲○○於警詢及偵查中部分陳述與其於偵查中
    、本院準備程序及審理中部分陳述有所不符，而共同被告即
    證人甲○○先前於警詢及偵查之部分陳述具有較為可信之特
    別情況（詳如後述），且為證明被告乙○○、甲○○二人犯
    罪事實存否所必要，自應具有證據能力，而可由本院採為認
    定被告乙○○、甲○○二人犯罪事實之依據。又證人蔡岳良
    、呂建中於偵查中之陳述，已經被告乙○○、甲○○及其二
    人之辯護人於本院準備程序及審判程序中同意作為證據，本
    院審酌該等言詞陳述或書面陳述作成時之情況別無其他不可
    信之情事，認為適當，應具有證據能力，而可由本院採為認
    定被告乙○○、甲○○二人有罪之犯罪事實之依據。
二、內政部警政署刑事警察局所出具之九十八年二月二十六日刑
    鑑字第0980011771號鑑驗書一份（參見偵卷第五十—五一頁
    ），係該局執行槍枝所出具之書面鑑定報告。而依現行刑事
    訴訟法關於「鑑定」之規定，除選任自然人充當鑑定人外，
    另設有囑託機關鑑定制度。再依刑事訴訟法第一百九十八條
    、第二百零八條之規定，不論鑑定人或鑑定機關、團體，固
    均應由法院、審判長、受命法官或檢察官視具體個案之需要
    而為選任、囑託，並依同法第二百零六條之規定，提出言詞
    或書面報告，始符合同法第一百五十九條第一項所定得作為
    證據之「法律有規定」之情形。否則所為之鑑定，仍屬傳聞
    證據。然於司法警察機關調查中之案件，為因應實務上，或
    因量大、或有急迫之現實需求，併例行性當然有鑑定之必要
    者，例如毒品之種類與成分、尿液之毒品反應，或者槍彈有
    無殺傷力等鑑定，基於檢察一體原則，得由該管檢察長對於
    轄區內之案件，以事前概括選任鑑定人或囑託鑑定機關、團
    體之方式，俾便轄區內之司法警察官、司法警察對於調查中
    之此類案件，得即時送請先前已選任之鑑定人或囑託之鑑定
    機關、團體實施鑑定，以求時效。此種由檢察機關概括選任
    鑑定人或概括囑託鑑定機關、團體，再轉知司法警察官、司
    法警察於調查犯罪時參考辦理之作為，法無明文禁止，係為
    因應現行刑事訴訟法增訂傳聞法則及其例外規定之實務運作
    而為。此種由司法警察官、司法警察依檢察官所概括選任之
    鑑定人或囑託鑑定機關、團體所為之鑑定結果，與檢察官選
    任或囑託為鑑定者，性質上並無差異，同具有證據能力（最
    高法院九十六年度台上字第二八六０號判決意旨可資參照）
    。查內政部警政署刑事警察局所出具之前開鑑驗書一份，係
    臺北市政府警察局文山第二分局依檢察機關概括授權而委託
    內政部警政署刑事警察局執行鑑定職務所出具之書面鑑定報
    告，核以前開鑑驗書與檢察官主張之事實有關聯性，是可認
    前開鑑驗書當具有證據能力，則被告甲○○之辯護意旨於本
    院準備程序中空言爭執：前開鑑驗書無證據能力，空氣槍係
    經過警察修理過後之測試，已變更證據之原始狀態云云（詳
    如後述），自不足採。
三、本案認定犯罪事實所引用以下之扣案如附表所示可發射子彈
    具有殺傷力之上開空氣槍一枝（含彈匣一個）及相關書證資
    料，並無證據證明係公務員違背法定程序所取得，被告乙○
    ○、甲○○二人及其二人之辯護人於本院審理終結前就此部
    分書證及物證之證據能力均表示無意見，且此部分書證及物
    證，亦無刑事訴訟法第一百五十九條之四之顯有不可信之情
    況與不得作為證據之情形，則依刑事訴訟法第一百五十九條
    之五之規定，本案認定事實所引用以下之書證及物證，均具
    有證據能力。
四、本案中警方對被告甲○○所經營之上址檳榔攤執行搜索、扣
    押，乃係警方依刑事訴訟法有關搜索、扣押之相關規定向本
    院聲請核發搜索票，嗣經本院依法定程序謹慎審查後依法准
    予核發，此有本院核發之搜索票一紙在卷可參（參見偵卷第
    十五頁），且遍觀刑事訴訟法有關搜索、扣押之相關規定，
    並無要求警方於執行搜索、扣押時需全程錄音或錄影，否則
    即認該程序違法，故本案警方對被告甲○○所經營之上址檳
    榔攤執行搜索、扣押過程中予以攝影，其此舉在程序上之要
    求，已較刑事訴訟法有關搜索、扣押之相關規定嚴謹，縱令
    本案警方於執行搜索、扣押過程中均未錄音或錄影，因其所
    聲請之搜索已經本院依法審查並准予核發搜索票，其原本所
    執行之此一程序本屬合法，是被告乙○○之辯護意旨空言泛
    稱：搜索過程是並未全程錄音錄影，而是採取部分錄音錄影
    方式，其搜索過程是否合法，已有疑問云云，自不可採。
貳、實體事項：
一、訊據被告乙○○矢口否認有何非法持有可發射子彈具有殺傷
    力之空氣槍之犯行，辯稱：一開始被搜索時，當天除了搜索
    甲○○檳榔攤外，也有對我臺北縣永安街住處搜索，但在我
    那邊沒有搜索到東西，後來被帶到警局時，警察在跟我們兩
    個人溝通製作筆錄之前，甲○○說扣案那把空氣槍是我的，
    後來過了一個星期我才去問甲○○，甲○○說他找到我先前
    寄放的那把空氣槍，在搜索當天沒有被警察查獲，他說放在
    他的浴室裡面，至於是浴室哪裡我就不清楚，我就問他為何
    在警局說扣案的空氣槍是我的，他說兩把槍長的一樣，所以
    他以為是我的，後來他有還給我。我本來於偵查開庭時有要
    再帶過來，但檢察官的意思可能認為不需要，那把槍現在在
    我住處，如果有需要再陳報。我是本案查獲約一個月前可能
    是十二月底或一月初，但詳細寄放時間我不記得了，因我與
    甲○○及一些朋友都有玩生存遊戲，所以我們使用的空氣槍
    大同小異，且當時我認為甲○○應該不會誣賴我，所以他說
    槍是我的，我就覺得是我的，我寄放在甲○○那邊是因為我
    去他那邊聊天順便寄放在那邊，也沒有特別原因，因為有時
    候大家也會把槍放在我那邊云云；被告甲○○亦矢口否認有
    何非法寄藏可發射子彈具有殺傷力之空氣槍之犯行，辯以：
    扣案那把槍枝是我的。當時是放在電腦桌下，我檳榔攤是店
    面，約十幾坪，電腦桌當時是放在店面的旁邊，槍枝是上網
    買的，在雅虎奇摩拍賣網站買的，買了一年多。應該是九十
    六年四、五月那時候買的，我拍得貨品後用貨到付款的方式
    ，應該有網頁資料，我回去查一下看可否提供。當時我是花
    四、五千元買的，賣方沒有綽號也沒有姓名。當時我買來是
    玩生存遊戲用的，之前有用過滿多次的，這把槍枝是301 ，
    每次用完槍後我都放檳榔攤，不是電腦桌就是沙發上，本案
    扣案槍枝也是這樣放。我除了買過本案扣案槍枝之外，還有
    買過漆彈槍，漆彈槍買比較久了，我買了兩支漆彈槍，也有
    買漆彈，材質就是外面是塑膠，裡面是黃色或紅色的藥水，
    我們生存遊戲的子彈都是用漆彈。九十八年一月二十日在警
    局我說這把槍是乙○○的，是因為我們玩遊戲回來之後，通
    常都會把槍放在一起，我以為這把是乙○○的，當天查獲共
    有五、六把槍，警方只查扣本案最小支的槍，其他都是漆彈
    槍，漆彈槍與扣案槍枝差別在於漆彈槍比較大支，是用氣瓶
    當動力，本案查扣的槍枝使用的子彈比較小顆，是放6mm 的
    BB彈。查獲這天前一個星期，我們有一起玩生存遊戲，玩完
    後乙○○就把他的漆彈槍、還有一把槍枝寄放我這邊，那把
    空氣槍與我本案查扣的空氣槍一模一樣，只是他的槍多了紅
    外線瞄準器，他的槍也是301。乙○○的兩把槍，我是把槍
    丟在廁所沒有洗，結果後來我忘記了，就一個袋子一直放在
    馬桶水箱的上面，查獲當天因為我太太在浴室洗澡，所以警
    察就沒有進去查獲，到警局後我就說扣案槍枝是乙○○的，
    因為我以為是他的，後來九十八年一月二十二日交保回家後
    ，我上廁所發現袋子裡面的槍是乙○○的，我就知道我在警
    局說錯了，隔了四、五天左右我有通知乙○○，我跟他說他
    的槍在我這邊，乙○○就過來拿，我就原封不動把槍枝還給
    他云云。
二、然查：
  (一)就被告乙○○、甲○○二人所辯稱之乙○○所持有寄放在甲
    ○○經營檳榔攤處之「非屬本案查獲扣案之空氣槍」，究竟
    係在本案遭警查獲前即已由被告甲○○返還予被告乙○○？
    抑或係在本案遭警查獲後數日才由被告甲○○返還予被告乙
    ○○？被告乙○○、甲○○二人於九十八年七月八日本院準
    備程序及九十八年十月一日審理中雖均略以：係在本案遭警
    查獲後隔四、五日才由甲○○返還予乙○○。乙○○那時才
    知道原來承認的扣案槍枝不是自己的。甲○○則是因為乙○
    ○所寄放之空氣槍與其自身持有之空氣槍（即本案遭警扣案
    之空氣槍）長的很像，所以才會誤認云云置辯，惟就被告乙
    ○○、甲○○二人先前於九十八年三月十七日偵查中所辯以
    查，被告乙○○於該時係辯稱：我於警方搜索游之檳榔攤後
    一個星期，他在檳榔攤拿出來給我，我在檳榔攤外等他云云
    ；然被告甲○○於該時則係辯稱：因為練已經於警方搜索前
    先拿走云云（均參見偵卷第六九—七十頁），是其二人於同
    日偵查中所述已然矛盾不一，雖被告甲○○於本院準備程序
    中就此係辯解：（檢察官問：交保後，檢察官傳訊你時，你
    說是乙○○搜索前就把槍枝拿走了，有何意見？）因為當天
    警察來衝我很緊張，所以檢察官訊問時，我就腦袋一片空白
    ，我說真的想不起來。（檢察官問：但我問的是後來檢察官
    再傳訊你時，不是交保那天。）我還是會緊張，來法院都會
    緊張云云（參見本院卷卷一第六八頁），然細究被告甲○○
    此部分辯解以觀，被告甲○○於偵查中就此部分所述距離其
    於本案遭警查獲並於警詢中之陳述已相隔一月又二十餘日之
    遙（九十八年三月十七日偵查中陳述、九十八年一月二十日
    警詢中陳述），則被告甲○○自九十八年一月二十一日經檢
    察官訊問後諭知交保一萬元在外以後，至九十八年三月十七
    日再次經檢察官偵查傳喚應訊時，實有充裕時間回憶整件案
    件始末經過而於第二次偵查庭中交代清楚，理當無可能有如
    其所辯有腦袋一片空白而會緊張之情產生，是被告甲○○就
    此部分所述，應屬事後卸責之詞，不足採信。再者，觀之被
    告甲○○於本院準備程序中所辯：乙○○的兩把槍，我是把
    槍丟在廁所沒有洗，結果後來我忘記了，就一個袋子一直放
    在馬桶水箱的上面，查獲當天因為我太太在浴室洗澡，所以
    警察就沒有進去查獲，到警局後我就說扣案槍枝是乙○○的
    ，因為我以為是他的，後來九十八年一月二十二日交保回家
    後，我上廁所發現袋子裡面的槍是乙○○的，我就知道我在
    警局說錯了云云，惟經本院勘驗警方所提供之本案執行搜索
    扣押過程錄影光碟結果顯示：警方向被告甲○○出示搜索票
    並詢問在場相關人士之初，被告甲○○即向警方表示其妻在
    場而無所謂洗澡情事，而於第四段影片中（片長二分五十一
    秒，檔案名稱：M2U00091）之自一分五十五秒起至二分四十
    九秒止，在此段期間攝影畫面所及之檳榔攤處確實有一身著
    黃裙之成年女子在顧攤一節，此有本院九十八年十一月二十
    三日勘驗筆錄一份及該錄影光碟一片在卷可參，此情顯與本
    案查獲及現場執行搜索員警即證人蔡岳良於本院審理中具結
    證稱：我們進去的時候，甲○○的太太好像在做檳榔。我們
    搜索時，他們都站在現場。印象中浴室我們有看過，搜索的
    時候也沒有人洗澡等語相符一致（參見本院卷卷一第一四一
    頁反面，證人蔡岳良所為證詞可信之理由，詳如後述），準
    此以觀，顯可認定被告甲○○就此所辯應屬不實，殊無可採
    。綜合上述，被告乙○○、甲○○二人於偵審中所辯已有彼
    此矛盾不一之情事，被告甲○○自身於偵審所前後所辯，更
    有諸多矛盾齟齬、前後不一及與客觀事證所呈現之情況相違
    之情事，更遑論被告甲○○於九十八年七月八日本院準備程
    序中所謂：扣案槍枝是伊上網買的，在雅虎奇摩拍賣網站買
    的，買了一年多。應該是九十六年四、五月那時候買的，伊
    拍得貨品後用貨到付款的方式，應該有網頁資料，伊回去查
    一下看可否提供云云，惟迄至九十八年十一月二十六日本院
    行言詞辯論期日審結時已相隔四月有餘，其皆無法提供所辯
    解之相關證據資料以供本院審酌，是本院認其二人前開各自
    辯解，皆有互相迴護卻又漏洞百出之情事，均不可採。
  (二)又上揭犯罪事實，皆已據被告甲○○先前於九十八年一月二
    十日警詢中自白：警方所查獲之空氣槍（型號：仿貝瑞塔M8
    4型）一把，是我朋友乙○○所寄放在我住處，並不是我所
    有。乙○○約九十八年一月六日下午將該查獲的空氣槍擺放
    在我經營的檳榔攤。因我自己平時也有在玩槍彈槍，所以同
    意乙○○將該空氣槍放在我檳榔攤內等語（參見偵卷第七—
    九頁）；被告甲○○先前於九十八年一月二十一日偵查中自
    白：查獲的空氣槍是九十八年一月六日下午我朋友乙○○拿
    到我學成路五十九號的檳榔攤給我並說要先寄放在我那邊等
    語（參見偵卷第四三頁）；被告乙○○於九十八年一月二十
    日警詢中自白：警方在臺北縣土城市○○路五十九號一樓內
    依法對甲○○執行搜索查扣一把仿貝瑞塔M84 型空氣槍是我
    的。因為仿貝瑞塔M84 型空氣槍太敏感，不想放在家裏，就
    寄放在甲○○那邊。九十六年六月份左右我在臺北市○○○
    ○○街附近向綽號「小黑」之男子以新臺幣五千元購得。（
    問：你想清楚，警方查扣這支仿貝瑞塔M84 型空氣槍是在甲
    ○○住處查獲，確實是你的還是你替甲○○頂罪？）確實是
    我的等語（參見偵卷第十二—十三頁），此等自白核與本院
    勘驗警方所提供之本案執行搜索扣押過程錄影光碟結果顯示
    ：於第三段影片中（片長三分十七秒），警方自上址檳榔攤
    內電腦桌下紙箱內查獲扣案上開空氣槍，被告甲○○即向警
    方陳述是打鋼珠的，以及對啦，這支就是乙○○的一節，及
    證人蔡岳良於本院審理中具結證稱：我們看到槍枝時，不知
    道槍枝是誰的。我有問甲○○這把槍是誰的，他直接就說是
    乙○○寄放在他那邊的等語相符一致（均參見本院卷卷一第
    一四二頁反面、本院卷卷二第十六—二七頁），雖共同被告
    即證人甲○○於本院審理中經檢辯雙方行交互詰問時翻異前
    揭自白及陳述而改稱：當初警察問我乙○○的槍是哪一把，
    就拿扣案的槍枝給我看，兩把長的很像，我就說是扣案的槍
    枝，結果我回家才發現乙○○的槍還在廁所馬桶蓋上。因為
    當初我老婆在廁所內洗澡，這把槍是放在廁所馬桶蓋上面。
    當時回家發現乙○○的槍枝在家廁所，沒有馬上報告警察是
    因為當時沒有想到這邊。我是事發後一個星期才打電話告訴
    乙○○，叫他過來云云（參見本院卷卷一第一二一頁正、反
    面），惟被告甲○○此等證述顯同於其先前於本院準備程序
    中所辯，然本院認為其先前於本院準備程序與其於偵查中前
    後所辯，有諸多矛盾齟齬、前後不一及與客觀事證所呈現之
    情況相違之情事，而不可採信之理由已如前述，是本院審酌
    共同被告即證人甲○○先前於九十八年一月二十日、二十一
    日之警詢及偵查中之案發初期接受警方詢問及檢察官偵訊時
    ，較少受外界、相關共犯干擾及影響，又無任何受到強暴、
    脅迫或不正方法而為陳述之情形，另被告乙○○先前於九十
    八年一月二十日之警詢中之案發初期接受警方詢問時，亦較
    少受外界、相關共犯干擾及影響，又無任何受到強暴、脅迫
    或不正方法而為陳述之情形，且其二人此等自白及陳述又核
    與本院勘驗警方所提供之本案執行搜索扣押過程錄影光碟結
    果顯示情況及證人蔡岳良於本院審理中前揭證述相符一致，
    顯然均具有特別可信之情況，故自應以共同被告甲○○先前
    於九十八年一月二十日、二十一日之警詢及偵查中之自白及
    陳述與被告乙○○先前於九十八年一月二十日警詢中之自白
    及陳述為可採。至其二人分別於本院準備程序及審理中之辯
    解或證述，均無非係彼此迴護推諉卸責之詞，均不足採。另
    被告乙○○之辯護意旨空言泛稱：蔡岳良警官一開使用逼問
    的方式逼甲○○就範，將乙○○的東西交出，以接近恐嚇之
    口氣給予甲○○壓力。甲○○確實可能一開始受到警方壓力
    才基於卸責考量稱扣案空氣槍為乙○○所有云云，惟本院勘
    驗警方所提供之本案執行搜索扣押過程錄影光碟結果，證人
    蔡岳良之口氣雖有不佳，然此乃其個人修養問題，被告甲○
    ○於其中亦未見因此就範，反而於警方查獲扣案之上開空氣
    槍一枝（含彈匣一個）前均否認被告乙○○有何槍枝寄放該
    處之情事，此部分自難認被告甲○○有何受到警方以強暴、
    脅迫或不正方法而為陳述之情形，是辯護意旨就此所辯，亦
    不可採。是本案中所查獲扣案如附表所示之上開空氣槍一枝
    （含彈匣一個）當為被告乙○○所有，嗣後由其委託被告甲
    ○○而寄藏在該檳榔攤內一節，應堪認定。
  (三)再扣案如附表所示之空氣槍一枝（含彈匣一個）經警方查獲
    後，於進行初步動能篩檢時，雖有氣嘴漏氣問題，但經由員
    警蔡岳良將槍管前方之滅音器旋轉卸下後，該槍管即向前彈
    ，氣嘴隨即密合，此後即無漏氣問題，再由員警呂建中先依
    內政部警政署制訂之「氣體動力式槍枝（空氣槍）動能初篩
    計畫」做篩檢，即先準備一個動能檢測箱，裡面有鋁製的監
    測板，每片厚0.55mm，檢測箱一端有一個射入孔，以此一空
    氣槍填塞可擊發同口徑即6mm鋼珠彈直接射擊結果，確有貫
    穿鋁製的監測板，此際即表示動能超過十六焦耳，而須將之
    移送內政部刑事警察局作最終動能檢測一節，已據證人呂建
    中、蔡岳良分別於偵審中證述明確，亦有臺北市政府警察局
    文山第二分局槍枝初步檢視報告表、文山第二分局氣體動能
    式槍枝（空氣槍）動能初篩報告表、檢視照片及查獲照片等
    件在卷可憑，並與檢察官先前於九十八年五月七日勘驗扣案
    如附表所示之上開空氣槍一枝（含彈匣一個）結果及證人呂
    建中於本院九十八年八月十二日準備程序中所當庭以扣案如
    附表所示之上開空氣槍一枝（含彈匣一個）填塞相容口徑6m
    m 鋼珠彈再進行初步動能篩檢射擊結果相符一致，此有臺灣
    板橋地方法院檢察署九十八年五月七日訊問筆錄及本院九十
    八年八月十二日準備程序筆錄各一份在卷可參，是衡以證人
    呂建中、蔡岳良與被告乙○○、甲○○二人素無仇恨怨懟，
    本無甘冒偽證罪責，無端設詞誣陷被告乙○○、甲○○二人
    之理，且渠等所述又核與檢察官當庭勘驗及本院當庭勘驗之
    上述結果相符一致，自可認證人呂建中、蔡岳良於偵審中所
    為之證述，均屬可採。準此以觀，扣案如附表所示之上開空
    氣槍一枝（含彈匣一個）僅需將槍管前方之滅音器旋轉卸下
    ，該槍管即向前彈，氣嘴隨即密合，即無漏氣問題，顯然僅
    就該空氣槍本身稍作微調而無須未變更該空氣槍之原始物理
    狀態即可裝填鋼珠彈射擊擊發，如此，顯無礙於扣案如附表
    所示之上開空氣槍一枝（含彈匣一個）於鑑驗試射時之原始
    物理狀態均未變更，其後據此所為之槍枝鑑驗，亦不因此而
    影響其證據能力與證明力，則被告甲○○之辯護意旨就此所
    謂：此證據係經警方修理後之狀態，非原始狀態，故鑑定無
    證據能力云云，顯有誤會而不可採。是扣案如附表所示之上
    開空氣槍一枝（含彈匣一個），再經送請內政部警政署刑事
    警察局鑑驗結果，認送鑑空氣槍一枝（槍枝管制編號000000
    0000），係氣體動力式槍枝，以小型高壓氣體鋼瓶內氣體為
    發射動力，經以金屬彈丸測試三次，其中彈丸（直徑6.0mm
    、重量0.88g ）最大發射速度為139 公尺/ 秒，計算其動能
    為8.5 焦耳，換算其單位面積為30焦耳/ 平方公分。而殺傷
    力定義：依據司法院秘書長81年6 月11日祕台廳（二）字第
    06985 號函釋示「殺傷力的標準為在最具威力的適當距離，
    以彈丸可穿入人體皮肉層之動能為基準」。殺傷力之相關數
    據：依日本科學警察研究所之研究結果，彈丸單位面積動能
    達每平方公分20焦耳以上者，則足以穿入人體皮肉層。本局
    對活豬作射擊測試結果，彈丸單位面積動能達每平方公分24
    焦耳，則足以穿入豬隻皮肉層等語，此有內政部警政署刑事
    警察局出具之前開鑑驗書一份在卷可稽。據此可悉，扣案如
    附表所示之上開空氣槍一枝（含彈匣一個），既能以相容且
    為標準規格之6mm 鋼珠彈加以裝填及擊發，且經鑑驗三次測
    試中，其中彈丸（直徑6.0mm 、重量0.88 g）最大發射速度
    為一三九公尺/ 秒，計算其動能為八點五焦耳，動能換算之
    單位面積又為三十焦耳/ 平方公分，自足認扣案如附表所示
    之上開空氣槍一枝（含彈匣一個）所發射之動能，經鑑驗試
    射之結果已逾每平方公分二十焦耳，自屬能穿透人體皮肉層
    ，故應認具有殺傷力，而為槍砲彈藥刀械管制條例所規定之
    槍枝，要屬無疑。
  (四)至被告乙○○之辯護意旨略謂：扣案之空氣槍是否具有殺傷
    力端視具備之槍口動能是否已超過我國所要求之二十焦耳。
    同樣一把槍在使用同一質量之發射藥時，且在彈頭形狀一樣
    的前提下，如果彈頭材質不同也會有不同的槍口動能；以及
    請求本院將辯護人於模型玩具店所購得之不含滅音器同型6m
    m 口徑BB彈CO2 空氣槍一把以及被告乙○○主張已返還之空
    氣槍一把送請刑事局再行鑑驗：扣案之鋼珠一包大小不一，
    並不能用來供扣案空氣槍擊發；請求本院將經警方所提供之
    本案執行搜索扣押過程錄影光碟製作完整之勘驗錄音影譯文
    云云，然就空氣槍聲請部分業經本院送請內政部警政署刑事
    警察局鑑驗後，經該局以九十八年十一月十日刑鑑字第0980
    138861號函覆略以：……依槍砲彈藥刀械管制條例第四條第
    一款規定，槍砲係以可發射金屬或子彈具有殺傷力為認定條
    件，故本局槍枝鑑定流程係配合上述法條規定以其發射「金
    屬材質」之彈頭（丸）為測試標的，不再以塑膠彈丸再行測
    試。另本案扣案之上開空氣槍業於九十八年二月二十六日以
    刑鑑字第0980011771號鑑驗書鑑驗完畢在案；另送鑑空氣槍
    一枝（槍枝管制編號0000000000），認係氣體動力式槍枝，
    以小型高壓鋼瓶內氣體為發射動力，經實際操作，扳機無法
    正常運作，經拆解檢視，發現槍枝前端裝置與槍口接合處有
    異物，致槍枝無法完成發射流程，無法供發射彈丸使用，依
    現狀，認不具殺傷力；另送鑑空氣槍一枝（槍枝管制編號00
    00000000），認係氣體動力式槍枝，以小型高壓鋼瓶內氣體
    為發射動力，經以金屬彈丸測試三次，其中彈丸（直徑6.0m
    m 、重量0.88g ）最大發射速度為99公尺/ 秒，計算其動能
    為4.3 焦耳，換算其單位面積動能為15焦耳/ 平方公分等語
    ，此有該局函文一份在卷可參（參見本院卷卷二第二八—三
    十頁）。據此可認，扣案如附表所示之上開空氣槍一枝（含
    彈匣一個）既可以相容且為標準規格之6mm 鋼珠彈加以裝填
    及擊發，且經鑑驗試射之結果已逾每平方公分二十焦耳，自
    屬能穿透人體皮肉層，故應認具有殺傷力，是足認此部分辯
    護意旨所欲證明之如以6mm 口徑BB彈裝填試射，如未達單位
    面積動能二十焦耳/ 平方公分，即應認該槍枝無殺傷力云云
    ，並不可採，否則，如以現今警方每每所查獲之制式或改造
    槍枝而言，如每枝制式或改造槍枝可裝填相容並擊發該所謂
    塑膠材質子彈經鑑驗後未達單位面積動能為二十焦耳/ 平方
    公分，豈不均得出該等制式或改造槍枝均無殺傷力之謬論，
    豈不置社會善良大眾人人身處於「遍佈無殺傷力之制式或改
    造槍枝之社會」之危險狀態！又此部分辯護意旨所提供送鑑
    之另二枝空氣槍縱經鑑驗後認均無殺傷力，然此亦不影響本
    案扣案如附表所示之上開空氣槍一枝（含彈匣一個）經鑑驗
    後確具有殺傷力之證明。再本案於警方查獲時雖尚有扣得鋼
    珠一包，惟此等物品本非本案檢察官所起訴之犯罪事實範圍
    內，其內鋼珠縱使大小不一，惟起訴犯罪事實中亦從未認定
    該等物品係供本案扣案如附表所示之上開空氣槍一枝（含彈
    匣一個）所用、所得或預備之物，是辯護意旨就此屢屢爭執
    ，亦無實益，於本案認定扣案如附表所示之上開空氣槍一枝
    （含彈匣一個）確屬可發射子彈具有殺傷力之槍枝不生影響
    。又本院就警方所提供之本案執行搜索扣押過程錄影光碟於
    行勘驗後已擷取其中重要內容而製作勘驗筆錄一份在卷可考
    ，亦為被告乙○○、甲○○及其二人之辯護人於本院審理中
    所不爭執（參見本院卷卷二之九十八年十一月二十六日審判
    筆錄第三頁），且亦已先行複製該錄影光碟而委由被告乙○
    ○、甲○○二人之辯護人各自取回閱覽，則辯護人如就該錄
    影光碟內容有所疑義，亦可自行製作完整之勘驗錄音影譯文
    而提供本院參酌，抑或可指出該內容中於何時點有何疑問之
    處而請求本院當庭會同檢辯雙方及被告乙○○、甲○○二人
    勘驗釋疑，惟辯護意旨就此竟僅空言泛稱要求本院製作所謂
    完整之勘驗錄音影譯文云云，卻又不指明何處有疑、抑或由
    其自行製作完整之勘驗錄音影譯文提供本院以促進訴訟之進
    行，故認此一聲請顯有嚴重浪費國家寶貴之司法資源且未見
    有何實益可言，爰不依此一聲請而為，特予指明。再被告乙
    ○○、甲○○二人所辯：不知扣案之空氣槍有殺傷力云云，
    惟被告甲○○於警詢中既已自承：九十八年一月八日曾在學
    成路之檳榔攤內將該空氣槍取出，裝填二氧化碳氣體及BB彈
    丸射擊衣服過。據其所述，證明警方搜獲之空氣槍可以擊發
    彈丸等語（參見偵卷第九—十頁）；被告乙○○於警詢中亦
    已自承：因為仿貝瑞塔M84 型空氣槍太敏感，不想放在家裏
    ，就寄放在甲○○那邊等語（參見偵卷第十二頁），以及被
    告甲○○早於九十六年八月二日另案經警查獲其持有自拍賣
    網站上交易所購得可發射子彈有殺傷力之空氣槍一情以觀（
    參見本院卷卷一第五三—六十頁，臺灣板橋地方法院檢察署
    檢察官九十六年度偵字第一八０三三、一八二五三、二二五
    九四號起訴書一份，現經本院恕股審理中），被告甲○○於
    經另案遭起訴後猶不謹慎其受託寄藏此一空氣槍之風險仍故
    為之，且於寄藏後為曾為試射而可得悉空氣槍具有發射彈丸
    之動能，而被告乙○○於持有時又早已知悉此一空氣槍具有
    敏感性，顯可認被告乙○○、甲○○二人顯然各於持有、寄
    藏扣案如附表所示之上開空氣槍一枝（含彈匣一個）之際，
    主觀上均可推悉此一空氣槍有觸法之可能，惟其二人仍各予
    持有、寄藏，是足認其二人所辯：不知扣案之空氣槍有殺傷
    力云云，均無非係事後推諉圖卸之詞，亦無可採。
  (五)綜上所述，足認被告乙○○、甲○○二人前揭所辯，均屬事
    後推諉圖卸之詞，不足採信。從而，本件事證已臻明確，被
    告乙○○、甲○○二人之犯行均洵堪認定，應予依法論科。
三、核被告乙○○所為，係違反槍砲彈藥刀械管制條例第八條第
    四項之未經許可持有可發射子彈具有殺傷力之空氣槍罪；核
    被告甲○○所為，係違反槍砲彈藥刀械管制條例第八條第四
    項之未經許可寄藏可發射子彈具有殺傷力之空氣槍罪。又寄
    藏係受委託代為保管，其保管之本身所為之持有，係寄藏之
    當然結果，準此，就被告甲○○部分應僅就其寄藏之行為為
    包括之評價，不另就持有予以評價，附予敘明。又被告乙○
    ○前因轉讓毒品案件，經臺灣高等法院以九十二年度上訴字
    第三九五號判處有期徒刑八月確定，於九十三年二月二十二
    日縮刑期滿執行完畢，此有臺灣高等法院被告前案紀錄表一
    份附卷可參，其前受有期徒刑之執行完畢，於五年以內故意
    再犯本件有期徒刑以上之罪，為累犯，應依刑法第四十七條
    第一項規定，加重其刑。爰審酌被告乙○○未經許可持有可
    發射子彈具有殺傷力之空氣槍，被告甲○○亦未經許可受託
    寄藏該可發射子彈具有殺傷力之空氣槍，對社會治安所生危
    害非輕，且犯後於警詢中雖初均坦承犯行，被告甲○○於初
    次偵查中亦能坦承犯行，惟其二人嗣後於偵審中即翻異前詞
    ，否認犯行，態度難謂甚佳，惟念及其二人查無以之著手從
    事不法用途，以及其二人各自犯罪之動機、目的、手段、程
    度等一切情狀，分別量處如主文所示之刑，並均依刑法第四
    十二條第三項之規定，就併科罰金部分均諭知易服勞役之折
    算標準。至扣案如附表所示之空氣槍一枝，為可發射子彈具
    有殺傷力之空氣槍，而為槍砲彈藥刀械管制條例所規定之槍
    枝，此有前開槍彈鑑定書一份在卷可稽，係屬違禁物，爰依
    刑法第三十八條第一項第一款規定，不問屬於犯人與否，併
    予宣告沒收。至本案於警方查獲時雖尚有扣得鋼珠一包，惟
    此等物品本非本案檢察官所起訴之犯罪事實範圍內，復查無
    其他積極證據足資證明此等物品於被告乙○○、甲○○各自
    所犯本案犯行中係其二人所有供犯罪所用、所得或預備之物
    ，此等物品亦非違禁物，爰不另為沒收之諭知，併此敘明。
據上論斷，應依刑事訴訟法第二百九十九條第一項前段，槍砲彈
藥刀械管制條例第八條第四項，刑法第十一條前段、第四十七條
第一項、第四十二條第三項、第三十八條第一項第一款，判決如
主文。
本案經檢察官蘇振文到庭執行職務。
中    華    民    國    98    年    12    月    25    日
                  刑事第六庭    審判長法  官  胡堅勤

                                      法  官  盧軍傑
                                      法  官  林家賢
上列正本證明與原本無異。
如不服本判決，應於判決送達後十日內，向本院提出上訴書狀，
並應敘述具體理由；其未敘述上訴理由者，應於上訴期間屆滿後
二十日內向本院補提理由書（均須按他造當事人之人數附繕本）
「切勿逕送上級法院」。
                                      書記官  林政良
中    華    民    國    98    年    12    月    25    日
┌──────────────────────────┐
│附表：                            98年度訴字第2151號│
├──┬────────────┬──────────┤
│編號│ 扣  案  物  品  名  稱 │    備      註      │
├──┼────────────┼──────────┤
│ 一 │可發射子彈具有殺傷力之空│                    │
│    │氣槍一枝（含彈匣一個，槍│                    │
│    │枝管制編號：0000000000號│                    │
│    │）                      │                    │
└──┴────────────┴──────────┘
附錄本判決論罪科刑法條：
槍砲彈藥刀械管制條例第八條第四項：
未經許可，持有、寄藏或意圖販賣而陳列第一項所列槍枝者，處
三年以上十年以下有期徒刑，併科新臺幣七百萬元以下罰金。

司法院資訊處製作；財團法人民間司法改革基金會備份。
